最高法院民事裁定　　　　　　　九十六年度台抗字第二七一號
再 抗告 人　甲○○
訴訟代理人　張立業律師
上列再抗告人因與相對人李永同等間聲請撤銷假扣押裁定事件，
對於中華民國九十五年十二月二十九日台灣高等法院裁定（九十
五年度抗字第一八三七號），提起再抗告，本院裁定如下：
    主  文
原裁定關於駁回再抗告人其餘抗告及該訴訟費用部分廢棄，應由
台灣高等法院更為裁定。
    理  由
按假扣押之聲請應表明請求及其原因事實。於聲請時更應表明其
依據何項私法上請求權及該請求所由生之原因事實。又債權人於
本案起訴時既得於同一訴訟程序主張數項私法上請求權，而為訴
之客觀合併，則於假扣押程序自亦得為數項私法上請求權，併為
保全強制執行之聲請。次按民事訴訟法第五百三十條第一項所謂
債權人受本案敗訴判決確定者，係指債權人提起之本案訴訟已經
實體審酌而經判決駁回確定之謂。查本件再抗告人以：伊與相對
人李永同暨訴外人蔡春惠三人合夥，委託李永同購買坐落台北縣
汐止鎮○○○段六三一地號等二十一筆土地（下稱系爭土地），
李永同將系爭土地登記於自己及其子即相對人李明霖及李明傳名
下（下稱李永同等三人），詎李永同等三人萌生為自己不法利益
之意圖，一致否認有合夥關係存在，李永同除未返還應負擔之合
夥款項新台幣一百六十二萬八千四百元，並侵占購地餘款及傳有
變賣土地逃匿之消息，恐日後有不能強制執行之虞為由，本於侵
權行為及不當得利之法則，於台灣士林地方法院（下稱士林地院
）聲請對李永同等三人為假扣押（士林地院八十五年度裁全字第
二六四九號）。再抗告人其後依侵權行為及不當得利之法律關係
，提起本案訴訟，經士林地院判決駁回其訴。再抗告人不服提起
第二審上訴，並依合夥關係追加備位聲明，請求將金錢及土地返
還再抗告人、相對人李永同及訴外人蔡素惠公同共有。經原判決
駁回其上訴及追加之訴，其再提起第三審上訴，經本院就備位之
訴部分判決廢棄發回更審，並駁回其餘上訴。相對人即以再抗告
人受本案敗訴判決確定為由，聲請士林地院裁定准許撤銷該第二
六四九假扣押裁定。再抗告人不服提起抗告，原法院以：再抗告
人於假扣押聲請狀中主張本於侵權行為及不當得利之法律關係之
債權請求，已經本案判決駁回確定。其追加之訴部分既係本於合
夥之法律關係為請求，與其聲請假扣押之原因並非同一，即非屬
本件假扣押之本案訴訟，因而維持士林地院就相對人部分准許撤
銷假扣押之裁定。惟查依再抗告人之先位及備位聲明，僅係將土
地移轉登記與再抗告人或返還金錢與再抗告人、李永同及蔡春惠
三人公同共有之差別而已，而李明傳、李明霖並非其所主張之合
夥人，則再抗告人請求該二人返還金錢部分，可否認為係本於合
夥關係為請求，已滋疑問，況其備位聲明部分亦係請求該三人與
先位聲明為同樣之行為，則其備位聲明之請求權基礎，究係本於
合夥關係為請求，抑係本於合夥人地位依侵權行為、不當得利之
法律關係為請求，尚待原審詳研推闡明晰。又再抗告人於假扣押
聲請狀，開宗明義表明其與李永同、蔡春惠有合夥關係，蔡春惠
已將合夥利益轉讓於伊，再抗告人主張李永同違背合夥關係所負
之義務，本於侵權行為、不當得利之法則向相對人為請求，似係
基於蔡春惠之授權，為全體合夥人之利益對相對人為請求，而備
位聲明部分既經本院廢棄發回更審，則該部分並未經判決駁回確
定，原審徒憑相對人片面陳述，逕認本件假扣押債權業經判決駁
回確定，而為不利於再抗告人之裁定，自嫌速斷。再抗告意旨，
指摘不利於己部分之原裁定不當，聲明廢棄，非無理由。
據上論結，本件再抗告為有理由。依民事訴訟法第四百九十五條
之一第二項、第四百七十七條第一項、第四百七十八條第二項，
裁定如主文。
中　　華　　民　　國　九十六　年　　四　　月　二十六　日
                      最高法院民事第六庭
                          審判長法官  許　朝　雄
                                法官  謝　正　勝
                                法官  鄭　玉　山
                                法官  吳　麗　女
                                法官  袁　靜　文
      本件正本證明與原本無異
                                      書  記  官
中　　華　　民　　國　九十六　年　　五　　月　　八　　日
                                                      V
